臺灣高等法院高雄分院民事判決
110年度勞上易字第38號
上  訴  人  吳莉明  
訴訟代理人  方春意律師
被上訴人    財團法人高雄市私立高鳳高級工業家事職業學校

法定代理人  董慶雄  
訴訟代理人  田崧甫律師
            王仁聰律師        
複代理人    張雨萱律師
上列當事人間請求給付工資等事件，上訴人對於中華民國110年3
月5日臺灣高雄地方法院109年度勞訴字第85號第一審判決提起上
訴，本院於110年12月1日言詞辯論終結，判決如下：
    主  文
原判決關於駁回上訴人後開第二項之訴部分，暨訴訟費用之裁判
（除確定部分外）均廢棄。
被上訴人應再給付上訴人新臺幣壹拾玖萬零柒佰捌拾柒元，及自
民國一○九年五月八日起至清償日止，按年息百分之五計算之利
息。
其餘上訴駁回。
第一（除確定部分外）、二審訴訟費用，由被上訴人負擔二十五
之四，餘由上訴人負擔。
    事實及理由
一、上訴人起訴主張：伊自民國83年9月29日起任職於被上訴人
    擔任專任教師，於109年8月1日退休，惟依私立學校法施行
    細則（下稱系爭細則）第33條第4項之規定，及參照教育部1
    02年10月24日臺教人（四）字第1020145899B號令（下稱系
    爭教育部函令）第1點，被上訴人未依公立同級同類學校教
    師標準辦理教職員之薪給，僅以本俸新臺幣（下同）29,585
    元給付伊。然伊薪級為350，於107年1月1日之前本俸應為
　　31,430元，107年1月1日後本俸應為32,385元，則被上訴人
    自104年5月1日至108年2月28日共短付本俸89,504元。再者
    ，依系爭細則規定及教師待遇條例（下稱系爭條例）第17條
    準用同法第14條至第16條規定，學術研究費之加給亦應比照
    公立同級同類學校之規定辦理，而薪級350之學術研究費，
    於107年1月1日之前應為26,290元，107年1月1日後應為27,0
    40元，然被上訴人自104年5月至108年2月僅給付原判決附表
    （下稱附表）「實領金額」欄所示之金額，被上訴人未經兩
    造協議即片面將伊之學術研究費扣減，顯違反上開強制規定
    而無效，應給付上開期間短付之學術研究費808,715元（計
    算式如原判決附表即「學術研究費差額明細表」「欠發金額
    」欄所示）予伊。又被上訴人自108年3月1日起至109年7月3
    1日除代繳公保費、健保費各2,187元、511元及退撫金
　　4,190元，每月合計6,888元外，即未再支付任何薪給予伊，
    而伊於108年3月1日至109年7月31日每月應領薪給為56,575
    元（計算式：本俸32,385元+學術研究費24,190元＝56,575元
    ），扣除被上訴人前揭代繳之6,888元，每月薪資為
　　49,687元，共計伊可領844,679元（計算式：〈56,575元-
　　6,888元＝49,687元〉×17個月），然被上訴人未給付。爰依系
    爭條例第17條及兩造僱傭契約，提起本件訴訟，於原審聲明
    ：被上訴人應給付上訴人1,742,898元，及自109年5月8日起
    至清償日止，按年息5%計算之利息。
二、被上訴人則以：伊美容科自102年起因學生來源不足而停招
    ，原應資遣擔任美容科教師之上訴人，惟為使上訴人將來可
    領退休金，伊仍繼續聘任上訴人。而伊主要收入來源是學生
    註冊所繳之學雜費，惟因近年來少子化嚴重，伊招生不易，
    收支無法平衡，故已於109年申請停辦。又系爭細則第
　　33條第4項規定並非強制規定，且私立學校與教師之聘任屬
    僱傭關係，除有違反法律強制規定及公序良俗情形外，本於
    私法自治、契約自由之精神，可由私立學校法人與教師間自
    行以契約約定。且伊歷年發放之聘書第2節第6條就教師之薪
    給已約定依伊之規定辦理，而上訴人每年同意回聘，對伊之
    薪給條件自有合意。又伊每年均有召開全校性之招生會議，
    上訴人除一次請病假外，其餘均有出席，而105至107學年度
    招生會議已討論並通過全體教職員工全面減薪，則上訴人於
    上開學年度應聘時應知悉伊將學術研究費調降並作為聘僱教
    師之條件，而伊聘書為一年一聘，上訴人既同意回聘，即係
    認同薪資制度，故伊並無短付上訴人薪資及學術研究費。又
    伊確積欠上訴人108年3月1日至109年7月31日期間之薪資共
    計522,452元，上訴人再請求除此金額外之薪資差額317,049
    元，並無理由等語置辯。
三、原審判決被上訴人應給付上訴人522,452元本息，駁回上訴
    人其餘之訴。上訴人就其敗訴之一部分，提起上訴，並於本
    院聲明：㈠原判決關於駁回上訴人後開第二項之訴部分廢棄
    。㈡被上訴人應再給付上訴人1,215,268元，及自109年5月8
    日起至清償日止，按年息5％計算之利息。被上訴人則聲明：
    上訴駁回（兩造就其餘敗訴部分並未上訴，業已確定）。
四、兩造不爭執事項：
　㈠上訴人自83年9月29日即任職被上訴人擔任專任教師，於109
    年8月1日退休。
㈡㈡被上訴人自108年3月1日起有代替上訴人繳交公保費、健保   
  費各2,187元、511元及退撫金4,190元，每月合計6,888      
  元， 繳到109年7月31日。
五、兩造之爭點：
  ㈠上訴人請求被上訴人給付104年5月1日至108年2月28日短付  
    之本俸（即「月支領薪額」）8萬9,504元，是否有據？
㈡㈡上訴人請求被上訴人自104年5月1日至108年2月28日，合　　 
 計短付之學術研究費80萬8,715元，是否有據？㈢
  ㈢上訴人請求被上訴人再給付108年3月1日至109年7月31日　　
　之未付薪資31萬7,049元，是否有據？
六、本院之判斷：
  ㈠上訴人請求被上訴人給付104年5月1日至108年2月28日短付本
    俸（即「月支領薪額」）8萬9,504元，是否有據？
　　上訴人主張：被上訴人未依公立同級同類學校教師標準辦理
    教職員之薪給，短少給付伊本俸，違反系爭細則第33條第4
    項規定等語，並提出公保各階段薪級表、薪資明細、公立中
    等以下學校教師薪資金額一覽表（見原審調字卷第22至27頁
    、本院卷第45頁）為憑，被上訴人否認，並以前揭情詞置辯
    。
  ⒈按私立學校教職員之薪給、考核，準用公立同級同類學校之
    規定辦理，系爭細則第33條第4項定有明文。再參照系爭教
    育部函令所示（見本院卷第67、195頁），衡酌系爭細則規
    定之意旨在衡平同屬教育工作者之私立學校教師待遇，以保
    障其生活，並鑑於本薪即為各等級教師領取之基本給與，私
    立學校教師薪級架構及起敘標準，應依公立同級同類學校教
    師標準辦理，其薪額給與之月支數額，應不低於公立同級同
    類學校教師標準辦理，私立學校未符規定者，應於103年8月
    1日前調整完竣，以及財團法人所設私立學校未依本解釋令
    規定辦理者，以違反教育法令論處等語，可知學校之主管機
    關教育部函亦明示關於私立學校教師本薪，應依公立同級同
    類學校教師標準辦理，並限期令私立學校調整，以及未依系
    爭函令辦理者，違反教育法令論處。又教育部110年11月22
    日臺教授國字第1100149364號函文（下稱教育部函文）記載
    ：教師本（年功）薪給與之月支數額應不低於公立同級同類
    學校標準，如本薪給與之月支數額低於公立學校標準，則應
    依前開規定（指前述系爭細則規定、教師待遇條例第17條）
    ，應補發給薪給等語（見本院卷第187-195頁）。可知教育
    部亦認私立學校教師本薪，若低於公立同級同類學校標準，
    私立學校應補足其差額。益證私立學校教師之本薪為衡平待
    遇，保障生活，係教師領取之基本給與，系爭細則規定非單
    純為訓示規定，應屬強制規定。
　⒉上訴人主張107年7月1日之前，被上訴人核定之薪級350，比
    照公立學校教師薪額，本俸應為31,430元，107年7月1日之
    後為32,385元，業據提出公立中等以下學校教師薪資一覽表
    （103年6月24日版）及公立中等以下學校教師薪額一覽表（
    107年3月22日版）為證（見原審卷第27頁、本院卷第45頁）
    ，為被上訴人所不爭執，然抗辯：上訴人係每年一聘受僱於
    被上訴人，依兩造間聘書第2節第6條約定教師薪給依被上訴
    人規定辦理，故上訴人同意月支領薪資為29,585元始受聘云
    云，固舉被上訴人聘約書及應聘書為參（見原審調字卷第85
    至91頁、原審卷㈠第25至32頁）。惟查，被上訴人教職員聘
    約書第2節第6條，雖記載：「教職員工薪給及差假辦法悉依
    本校規定辦理」（見原審調字卷第81至83頁），然據上訴人
    提出之教職員工敘薪標準一覽表內容：「1.專任教師：A.滿
    一年合格：（a)招生達到，本俸進一級、學術研究費依招生
    辦法辦理（b)招生未達到，本俸不予進級、學術研究費依招
    生辦法辦理」等語（原審調字卷第93頁），可知該敘薪標準
    一覽表僅係以招生是否達到為本俸進級之規定，並未規定本
    俸之標準及數額為何，況且私立學校教師之本俸應比照公立
    同級教師之標準給與，如前所述。是以被上訴人此部分抗辯
    ，即屬無據。
　⒊綜上，上訴人請求104年5月1日至108年2月28日短付本俸（月
    支領薪額）期間，被上訴人均以本俸29,585元為給付，而10
    7年7月1日之前，以被上訴人核定之薪級350，比照公立學校
    教師薪額，本俸應為31,430元，107年7月1日之後應為32,38
    5元，如前所述，故依此計算短付之本俸差額為89,504元，
    被上訴人對此金額形式上不爭執（見本院卷第108頁），則
    上訴人請求104年5月1日至108年2月28日短付本俸89,504元
    ，即屬有據。
  ㈡上訴人請求被上訴人自104年5月1日至108年2月28日，合計短
    付之學術研究費80萬8,715元，是否有據？  
　⒈按私立學校教師之職務加給、學術研究加給及地域加給，各
    校準用前3條（第14至16條公立學校教師）規定訂定，並應
    將所定支給數額納入教師聘約；私立學校在未與教師協議前
    ，不得變更支給數額，教師待遇條例第17條定有明文。基此
    ，學術研究加給，私立學校準用公立學校教師支給制定規範
    ，並應將支給數額納入教師聘約，亦即得由學校與教師協議
    ，但學校不得任意變更支給數額。再參照系爭教育部函令，
    第二點：「私立學校就教師本薪以外之其他給與，得衡酌公
    立學校教師支給數額標準，教師專業及校務發展自行訂定，
    並應將支給數額標準納入聘約，除法令另有規定外，在未與
    教師協議前，不得任意變更該支給數額標準」；第三點：「
    學校財團法人及所設私立學校未依本解釋令規定辦理者，依
    私立學校法相關規定，以違反教育法令論處」等語（見本院
    卷第67、195頁），系爭教育部函文亦揭示本薪以外之其他
    給與，得與教師協議，並在未與教師協議前，不得任意變更
    支給數額標準；如未依聘約支給其他給與，則應依前開規定
    （指系爭細則規定、教師待遇條例第17條）補發其薪給等語
    （見本院卷第188頁），可知教育部亦函示諸如學術研究費
    為本薪以外之其他給與，得由學校與教師協議支給數額標準
    並納入聘約，學校不得單方任意變更。
　⒉查，觀諸兩造聘約書第2節第6條記載：「教職員之薪給及差
    假辦法悉依本校規定辦理。」等語，以及上訴人應聘書日期
    均為該學年度之8月1日，聘期至隔年7月31日止，為兩造不
    爭執，並有上訴人103年至107年聘約書及應聘書為證（見原
    審調字卷第83-91頁、原審卷㈠第25-32頁），可知上訴人於
    每年度受聘時知悉教師之薪給含學術研究費，係依被上訴人
    規定辦理，為兩造所協議。其次，參酌被上訴人提出之103
    年至108學年度招生辦法均有制定教師學術研究費依招生狀
    況（達基數）區分級數，並依級數定其百分比計算該學年度
    之學術研究費（見原審調字卷第67-77頁、本院卷第243-
　　245、251-253頁），可知招生辦法係視招生狀況定其級數及
    學術研究費應支給之百分比，而計算數額。再佐以招生辦法
    於每年度為3、4月間召開，由被上訴人校長召開招生委員會
    訂定下一學年度招生辦法並經校長核定後，在3、4月間招生
    會議中由校長宣達，並交付紙本予出席人員知悉等情（見本
    院卷第233-235頁），亦為被上訴人陳明在卷，上訴人就此
    並無爭執，可知招生辦法於3、4月間公布，則上訴人於每年
    度應聘時應已知悉新學年度招生辦法所定之學術研究費支給
    標準，而同意應聘。堪認兩造約定上訴人得領取之學術研究
    費金額，係依招生辦法所定標準支給。
　⒊就上訴人請求之自104年5月1日至108年2月28日短付之學術研
    究費：
　⑴103學年度（自104年5月至104年7月）：依被上訴人陳述103
    學年度招生辦法第8點所定教師學術研究費45%調整等語（見
    本院卷第251頁），而以上訴人薪級350，學術研究費為
　　24,190元計算（上訴人主張以此金額計算被上訴人短付學術
    研究費之金額，見本院卷第40頁），則103學年度學術研究
    費金額為10,886元（24190元*0.45 =10886元），自104年5
    月至104年7月間被上訴人按月均給付上訴人學術研究費
　　10,886元（如附表「實發金額」欄誤載為10,866元），有被
    上訴人提出上訴人薪資表可稽（見本院卷第181頁），並無
    短付之情事，上訴人請求此期間按月短付之金額13,324元，
    並無理由。
　⑵104學年度（自104年8月至105年7月）：自被上訴人提出之
　　104年學年度招生辦法第6點第7級（被上訴人誤載為第6級）
    ，再參酌被上訴人提出之104年至108年度之學術加給百分比
    一覽表（下稱系爭百分比表）所示，上訴人學術研究費以40
    %調整等語（見原審調字卷第67、79頁)，而以前述上訴人薪
    級350，學術研究費為24,190元乘以40%計算，則104學年度
    學術研究費金額為9,676元（24190元*0.4=9676元），被上
    訴人此期間除104年8月給付10,886元（附表誤載為10,866元
    ）外，其餘按月以9,676元數額給付予上訴人（105年4月係
    給付9,676元，見本院卷第182、229頁，附表誤載為18105元
    ），為上訴人不爭執（見本院卷第117頁），故被上訴人此
    期間並無短付之情事，上訴人請求自104年8月至105年7月間
    按月短付差額，應屬無據。
　⑶105學年度（自105年8月至106年7月）：被上訴人抗辯：此期
    間學術研究費係依105學年度招生辦法第6點第7級（被上訴
    人誤載為第6級），再參酌系爭百分比表所示，上訴人學術
    研究費40%調整等語（見原審調字卷第71、79頁)，上訴人對
    其依系爭百分比表達成基數比例為40%並不爭執，則以前述
    上訴人薪級350，學術研究費為24,190元乘以40%計算，其
　　105年度學術研究費金額應為9,676元（24190元*0.4=9676元
    ）。其次，被上訴人雖抗辯：105學年度招生辦法第10點所
    示，當學校收支無法平衡時，則全校教職員薪資配合調整，
    及105學年度招生會議通過減薪5000元之簽呈以觀，依此計
    算上開期間上訴人得領取之學術研究費為9,676元再扣除5千
    元，應為4,676元云云（見原審調字卷第111-113頁）。然查
    ，105學年度招生辦法第10點固然提及學校若收支不平衡時
    ，教師薪資配合調整數額等詞，然教師薪資數額如何調整，
    並未有記載，自難逕採為不利於上訴人之認定。再者，自被
    上訴人提出之105學年度減薪簽呈所示，主旨：依據105學年
    度招生會議通過全體教職員工全面減薪事宜辦理，以及說明
    欄：因學生人數遞減財務收支不平衡，學術研究加給除依教
    職員工基數達成數，另再做全面減薪措施，而教師減薪5千
    元、職員減薪3千元等詞（見原審調字卷第93頁），可知簽
    呈固然記載105學年度招生會議通過，然就招生會議過程及
    如何通過減薪，上訴人當場有無同意等，被上訴人均無法提
    出105學年度之招生會議紀錄以實其說，且其上記載承辦人
    簽呈及校長批示日期均為（104年）8月25日，自難認此減薪
    5千元之內容為上訴人於應聘時（8月1日）知悉且同意。況
    證人顏正隆（教師兼特教組長）於原審證述：伊參加105年
    招生會議，校長在會議中直接提出就宣布減薪之事等語（見
    原審卷㈠第43頁），及證人吳敏華（學務組長）證述：校長
    在（105年）招生會議直接宣布減薪內容，並未和老師討論
    等語（見原審卷㈠第47頁），另證人梁淑貞（出納組長）亦
    證述105年招生會議校長直接宣布減薪，沒有跟教職員討論
    ，校長自己決定職員減薪3千元，教師減薪5千元等語（見原
    審卷㈠第49頁），可知證人均證述校長直接宣布減薪事宜，
    並未經過會議討論，益證被上訴人片面將上訴人學術研究費
    扣減，未經兩造達成變更數額即減薪5千元之協議。故被上
    訴人此部分抗辯，尚屬無據。綜上，105學年度學術研究費
    ，依105學年度招生辦法計算之金額應為
　　9,676元（24190元*0.4=9676元），而105年8月至106年7月
    間被上訴人僅給付上訴人按月4,676元之學術研究費，此期
    間按月短付金額5千元，12個月共計60,000元（5000x12=600
    00）。至於被上訴人雖提出被上訴人參加105年度招生會議
    之日期（見本院卷第123頁）以及招生會議簽到表（原審調
    字卷第323-351頁）為據，然此至多僅能證明上訴人曾出席
    該招生會議，自難憑此逕認兩造間達成前述減薪5千元之協
    議。
  ⑷106學年度（自106年8月至107年7月）：審酌106學年度招生
    辦法第6點第7級（誤載為第6級）及系爭百分比表，教師學
    術研究費40%調整等情（見原審調字卷第75頁），亦據被上
    訴人陳明在卷，上訴人對其就系爭百分比表達成基數比例為
    40%並無爭執，則以前述上訴人薪級350，學術研究費為
　　24,190元乘以40%計算，金額固為9,676元（24190元*0.4=96
    76元），然衡諸105學年度上訴人學術研究費，除依招生辦
    法所定基數達成百分比計算調整金額外，被上訴人再扣減5
    千元始給付乙事，及佐以上訴人所參加106學年度之招生會
    議，於106年7月有7次之多（見本院卷第123頁），且招生會
    議中校長宣布減薪教師5千元乙情，業經證人顏正隆、吳敏
    華及梁淑貞於原審到庭證述在卷（見原審卷㈠第42-49頁）等
    情以觀，足認上訴人考量於106學年度是否續受聘時，當能
    知悉未來學術研究費除依招生辦法計算外，即有因學生人數
    遞減財務狀況不佳，繼續扣減5千元，而上訴人仍於同年8月
    同意受聘，應認上訴人同意就學術研究費除依招生辦法調整
    外，再扣減5千元。基此，106學年度學術研究費，依106學
    年度招生辦法計算之金額應為9,676元（24190元*0.4=9676
    元），再扣減5千元後應為4,676元，則被上訴人自106年8月
    至107年7月按月給付上訴人學術研究費4,676元（如原審判
    決附表「實發金額」欄所示），尚屬有據，上訴人主張被上
    訴人此期間短付學術研究費，應屬無據。
　⑸107學年度（請求自自107年8月至108年2月）:107學年度招生
    辦法內容與其他年度相同，為兩造不爭執（見本院卷第229
    頁），被上訴人陳述以招生辦法及減薪事項簽呈，計算得出
    上訴人於此期間得領取之學術研究費金額為9,676元（24,19
    0元*0.4=9676元），再扣減5千元後為4,676元，此應為上訴
    人於107年8月應聘時所知悉而同意應聘，自應受此拘束。是
    被上訴人自107年8月至10月按月給付上訴人學術研究費金額
    4,676元，自屬有據。至被上訴人於107年間復以減薪簽呈以
    ：因最近三年學校學生人數逐年遞減，仍不見好轉已達入不
    敷出造成財務收支不平衡之窘境，故學術研究費加給依招生
    辦法所定基數達成百分比之加給再乘以2分之1核計等語（見
    原審調字卷第97頁），據此計算學術研究費為4,838元（計
    算式：24190x0.4÷2=4838），此簽呈固未經上訴人同意，惟
    該給付較原約定之4,676元為多，是被上訴人自107年11月至
    108年2月按月給付金額調整為4,838元（附表就107年11月及
    12月誤繕為4,884元，有上訴人之薪資表可憑），難謂無據
    （理由同前，如前述⑷），上訴人請求被上訴人給付此期間
    短付之學術研究費，尚無足採。
　㈢上訴人請求被上訴人再給付108年3月1日至109年7月31日之未
    付薪資31萬7,049元，是否有據？　　　 
　　上訴人主張此期間被上訴人除按月代繳健保費、公保費及退
    撫金金額共6,888元外，並未給付本俸及學術研究費，依上
    訴人此期間按月應領之本俸為32,385元，學術研究費為24,1
    90元，合計月薪為56,575元，扣除被上訴人按月已代繳之公
    保、健保費及退撫金共6,888元，每月應領49,687元，合計
    應領取之薪資844,679元，扣除請假扣薪5178元，上訴人得
    請求之金額為839,501元，被上訴人對此期間之本俸及學術
    研究費未給付上訴人乙節不爭執，然自承積欠之金額為
　　522,453元（見原審卷㈠第77頁）。經查：
　⒈以上訴人薪級350，自107年1月起本俸比照公立學校同級之標
    準金額應為32,385元，如前所述，則上訴人得請求此期間之
    本俸金額共計550,545元（32385X17=550545）。　
　⒉承前所述，被上訴人自承上訴人於108年3月至8月之學術研究
    費金額每月應為4,838元，並提出薪資表為據（見原審調字
    卷第133頁、見原審卷㈠第77頁）總計29,028元（4838x6=290
    28）。再者，被上訴人自承上訴人於108年9月至109年7月學
    術研究費，參照108年度招生辦法及學術研究加給一覽表之
    記載（見本院卷第243-245頁、原審調字卷第79頁），調整
    學術研究費為40%，每月金額為9,676元（24,190x0.4=
　　9,676），未再扣減5千元，亦據提出薪資表為證（見原審調
    字卷第133頁、見原審卷㈠第77頁），此為上訴人應聘時所知
    悉而同意應聘，自堪採取。則此期間學術研究費總計
　　106,436元（9676x11=106436）。以上二者合計135,464元（
    29028+106436）。
　⒊上訴人主張此期間被上訴人按月代繳健保費、公保費及退撫
    金金額共6,888元，共計117,096元（6888x17=117096）。此
    外，上訴人於109年6月請假應扣薪5,178元，為兩造不爭執
    ，故亦應自上訴人此期間所請求之薪資扣除。
　⒋綜上，上訴人得請求此期間之未付薪資金額為563,735元（
　　550545＋000000-000000-0000=563735）。
七、綜上所述，上訴人得請求被上訴人給付之金額：㈠104年5月1
    日至108年2月28日短付之本俸即「月支領薪額」金額為89,5
    04元；㈡自104年5月1日至108年2月28日短付學術研究費金額
    為6萬元；㈢108年3月1日至109年7月31日之未付薪資合計563
    ,735元；總計上訴人得請求之金額713,239元，扣除原審判
    准之522,452元，上訴人得再請求190,787元。　
八、從而，上訴人依系爭條例第17條及兩造僱傭契約之約定，請
    求被上訴人再給付190,787元，及自起訴狀繕本送達之翌日
    即109年5月8日（於109年5月7日送達被上訴人，見原審卷調
    字卷第37頁之送達證書）起至清償日止，按年息5%計算之利
    息部分，為有理由，應予准許；逾此部分之請求，為無理由
    ，不應准許。從而原審就上開應准許部分（190,787元本息
    ），為上訴人敗訴之判決，尚有未洽，上訴論旨指摘原判決
    此部分不當，求予廢棄改判，為有理由，爰由本院廢棄改判
    如主文第二項所示。至於上訴人之請求不應准許部分，原審
    為上訴人敗訴之判決，並駁回其假執行之聲請，經核並無不
    合，上訴意旨指摘原判決此部分不當，求予廢棄改判，為無
    理由，應駁回此部分之上訴。
九、本件事證已臻明確，兩造其餘之攻擊或防禦方法及所用之證
    據，經本院斟酌後，認為均不足以影響本判決之結果，爰不
    逐一論列，附此敘明。
十、據上論結，本件上訴為一部有理由、一部無理由，判決如主
    文。
中　　華　　民　　國　　110 　年　　12　　月　　29　　日
                              勞動法庭
                                審判長法  官  魏式璧
                                      法  官  賴文姍
                                      法  官  郭慧珊
以上正本證明與原本無異。
本件不得上訴。
中　　華　　民　　國　　110 　年　　12　　月　　29　　日
                                      書記官  李采芹